【裁判字號】    89,抗,22
【裁判日期】    890322
【裁判案由】    妨害自由
【裁判全文】
臺灣高等法院高雄分院刑事裁定          八十九年度抗字第二二號
    抗告人即
    自 訴 人  甲○○
              乙○○
              丙○○
    被    告  丁○○
右抗告人等因被告妨害自由案件，不服臺灣高雄地方法院八十九年一月十四日裁定
（八十八年度自字第六八五號），提起抗告，本院裁定如左：
      主      文
抗告駁回。
      理      由
一、本件自訴意旨詳如附件自訴狀所載。
二、按法院或受命法官於自訴案件第一次審判期日前訊問及調查結果，如認為案件有
    刑事訴訟法第二百五十二條至第二百五十四條之情形者，得以裁定駁回其自訴，
    同法第三百二十六條第三項定有明文。
三、抗告人即自訴人等認被告涉有刑法第三百零二條之妨害自由之罪嫌，無非以高雄
    縣岡山鎮○○段六六一地號公有土地，北方接連是該學校之土地，該公有地及校
    地，高低相差四點二米，該公有地原由空軍總部管理，自訴人自民國六十六年間
    在此地興建檔土牆，填蓋土後在此做小生意渡生，此地居住人口有一百三十戶多
    ，八十六年六月，空軍總部將該公有地移交給國有財產局南區辦事處管理，國有
    財產局接交後即開徵租金予自訴人等繳納，然校方於八十八年十月六日將該公有
    地周圍以鐵絲網全部包圍起來，使自訴人等無法自由使用等情，為其論據。訊據
    被告丁○○堅決否認有何妨害自由之犯行，辯稱：該公有地由國有財產局點交予
    伊校時，並未清除地上物，後由國有財產局偕同警局清除地上物，自訴人等在現
    場抗爭，伊係依法行事，並未妨害自由等語。
四、按犯罪事實應依證據認定之，無證據不得推定其犯罪事實；又不能證明被告犯罪
    ，應諭知無罪之判決，刑事訴訟法第一百五十四條、第三百零一條第一項定有明
    文。又認定不利於被告之事實，須依積極證據，苟積極證據不足為不利於被告事
    實之認定，即應為有利於被告之認定，更不必有何有利之證據，最高法院著有三
    十年上字第八一六號判例可參。經查：按刑法第三百零二條之妨害自由罪，係以
    私行拘禁或其他非法方法，剝奪人之行動自由為構成要件，所謂私行拘禁係指無
    法律上之根據，不依法定程序，非法私擅拘禁者而言；所謂其他非法方法，係指
    除私行拘禁以外，凡以非法方法拘束妨礙他人身體，使之行動不得自由者，皆屬
    之；所謂剝奪人之行動自由，係指不法拘束他人之身體，使其進退行止不得自主
    自由。本件自訴人等於國有財產局就系爭公有地以鐵絲網圈圍時，並未遭被告毆
    打及綑綁等情，業據自訴人等自承在卷，是揆諸上開說明，難認被告與國有財產
    局人員在以鐵絲網圈圍系爭公有地時，被告有對於自訴人等以私行拘禁或其他非
    法方法剝奪渠等行動自由之行為又被告以鐵絲網圍起來，以防閒人進入，及其權
    利之行使，亦無妨害自由可言，基此，被告之行為尚難以該罪相繩。此外，本院
    復查無其他證據足資證明被告有詐欺之犯行，其犯罪嫌疑顯有不足。
五、原審因而裁定駁回本件自訴，核無不合，自訴人等抗告意旨，仍執前詞，指摘原
    裁定不當，為無理由，應予駁回。
六、據上論結，應依刑事訴訟法第四百十二條，裁定如主文。
中    華    民    國     八十九     年       三       月     二十二     日
                              臺灣高等法院高雄分院刑事第九庭
                                  審判長法官  張明松
     法官  張盛喜
                                        法官  任森銓
右正本證明與原本無異。
不得抗告。
                                      書記官  張文斌
中    華    民    國     八十九     年       三       月     二十四     日
                                                                        Ｆ


司法院資訊處製作；財團法人民間司法改革基金會備份。
